臺灣臺南地方法院臺南簡易庭民事判決
111年度南簡字第811號　
原      告  王榆秀  
被      告  王蔡秀治
            陳吳春貴

上  一  人                      
訴訟代理人  陳文瑞  
被      告  鍾開成  
訴訟代理人  鍾明昌  
上列當事人間請求拆屋還地等事件，本院於民國111年11月17日
言詞辯論終結，判決如下：
    主　　  文
被告王蔡秀治應將坐落臺南市○○區○○段000000000地號土地，如
附圖編號Ａ所示面積1.58平方公尺部分土地上磚造平房拆除，將
該占用部分土地返還原告。
被告陳吳春貴應將坐落臺南市○○區○○段000000000地號土地，如
附圖編號Ｂ所示面積1.40平方公尺部分土地上磚造平房拆除，將
該占用部分土地返還原告。
被告鍾開成應將坐落於臺南市○○區○○段000000000地號土地，如
附圖編號Ｃ所示面積1.32平方公尺部分土地上磚造平房拆除，將
該占用部分土地返還原告。
訴訟費用由被告王蔡秀治負擔百分之三十七，由被告陳吳春貴負
擔百分之三十三，餘由被告鍾開成負擔。
本判決得假執行。但被告鍾開成如以新臺幣貳萬肆仟肆佰貳拾元
為原告預供擔保，得免為假執行。
    事實及理由
一、原告主張：其為臺南市○○區○○段000000000地號土地(下稱系
    爭土地)所有權人，因被告王蔡秀治即門牌號碼臺南市○○區○
    ○○街0段000號房屋所有權人、被告陳吳春貴即門牌號碼臺南
    市○○區○○○街0段000號房屋所有權人、被告鍾開成即門牌號
    碼臺南市○○區○○○街0段000號房屋所有權人，分別擅自於系
    爭土地如附圖編號Ａ、Ｂ、Ｃ所示部分土地上增建磚造平房，
    無權占有系爭土地部分面積並妨害其行使所有權，爰依民法
    第767條規定請求拆屋還地；另原告未曾授權配偶同意被告
    繼續占有使用系爭土地等語。並聲明：如主文第1項至第3項
    所示。
二、被告均以：原告配偶於系爭土地興建房屋時表示被告僅需保
    持原狀即可，不會向被告請求返還已占用部分土地；原告請
    求被告拆屋還地不符合經濟，希望原告將該占用部分土地出
    售被告等語，資為抗辯。並皆聲明：原告之訴駁回。被告鍾
    開成另聲明：如受不利判決，願供擔保請准宣告免為假執行
    。
三、不爭執事項
　　被告王蔡秀治、陳吳春貴、鍾開成分別於系爭土地如附圖編
    號Ａ、Ｂ、Ｃ所示部分土地上增建磚造平房而占有使用之。
四、兩造間爭點
　㈠原告是否曾授權其配偶與被告成立使用借貸契約，同意被告
    繼續占有使用系爭土地？
　㈡如原告未授權其配偶與被告成立使用借貸契約，被告得否以
    權利濫用為由，拒絕拆屋還地？
　㈢原告依民法第767條規定請求被告拆屋還地，有無理由？
五、法院的判斷
　㈠所有人對於無權占有或侵奪其所有物者，得請求返還之；對
    於妨害其所有權者，得請求除去之；有妨害其所有權之虞者
    ，得請求防止之；民法第767條第1項定有明文。原告為系爭
    土地所有權人；被告王蔡秀治即門牌號碼臺南市○○區○○○街0
    段000號房屋所有權人、被告陳吳春貴即門牌號碼臺南市○○
    區○○○街0段000號房屋所有權人、被告鍾開成即門牌號碼臺
    南市○○區○○○街0段000號房屋所有權人，分別擅自於系爭土
    地如附圖編號Ａ、Ｂ、Ｃ所示部分土地上增建磚造平房，無權
    占有系爭土地部分面積並妨害原告行使所有權等事實，有土
    地登記第一類謄本1份、現場照片2張、建物登記第一類謄本
    3份、勘驗筆錄1份、土地複丈成果圖1份在卷可稽（見調解
    卷第17頁至第19頁、第21頁至第23頁、第43頁至第49頁、本
    院卷第47頁、第53頁），足堪認定。被告分別於系爭土地增
    建磚造平房，各自無權占有如附圖編號Ａ、Ｂ、Ｃ所示部分土
    地，已妨害原告行使系爭土地所有權，原告自得依民法第76
    7條第1項規定請求被告拆屋還地。
　㈡被告雖辯稱：原告曾授權其配偶就占用部分土地訂立使用系
    借貸契約，同意被告繼續占有使用該占有部分土地等語。惟
    依民事訴訟法第277條前段規定：「當事人主張有利於己之
    事實者，就其事實有舉證之責任」，被告就此抗辯事實應負
    舉證責任。被告迄至言詞辯論終結為止均未能就此提出任何
    證據，本院當難率信為真。從而，被告此部分抗辯為無理由
    。
　㈢被告雖又以權利濫用為由拒絕拆屋還地。惟若權利人行為已
    足以引起相對人之正當信任，權利人卻忽然行使權利致相對
    人陷入窘境，經綜合審酌權利性質及事發經過等全部情狀後
    ，認其行使權利將導致個案產生不公平正義之結果，才能認
    為有權利濫用而違反誠信原則之情形，進而使其主張之權利
    失效。茲原告係為保護其所有權而請求被告拆屋還地，被告
    復未能具體指明原告有何行為足以引起正當信任，致本案產
    生不公平正義之結果，本院當難率認原告有權利濫用情形。
    從而，被告此部分抗辯亦為無理由。
六、綜上，原告依民法第767條第1項之法律規定，請求被告王蔡
    秀治將如附圖編號Ａ所示部分土地上磚造平房拆除，被告陳
    吳春貴將如附圖編號Ｂ所示部分土地上磚造平房拆除，被告
    鍾開成應將如附圖編號Ｃ所示部分土地上磚造平房拆除，分
    別將各自占用部分土地返還原告，均為有理由，應予准許。
七、本件係適用簡易訴訟程序所為被告敗訴判決，依民事訴訟法
    第389條第1項第3款規定，應依職權宣告假執行。被告鍾開
    成陳明願供擔保聲請宣告免為假執行，核無不合，爰酌定相
    當擔保金額，予以准許。
八、本件事證已臻明確，兩造其餘攻擊防禦方法及所提證據，經
    本院斟酌後，核與判決結果不生影響，爰不逐項論述，併此
    敘明。
九、訴訟費用負擔之依據：民事訴訟法第78條。 
中　　華　　民　　國　　111 　年　　11　　月　　30　　日
                  臺灣臺南地方法院臺南簡易庭
　　　                           法  官　陳谷鴻　　　
以上正本證明與原本無異。   
如不服本判決，應於判決送達後20日內，向本院提出上訴狀並表
明上訴理由，如於本判決宣示後送達前提起上訴者，應於判決送
達後20日內補提上訴理由書（須附繕本）。如委任律師提起上訴
者，應一併繳納上訴審裁判費。
中　　華　　民　　國　　111 　年　　12　　月　　1 　　日
                              書記官  呂伊謦